【裁判字號】    98,交聲,168
【裁判日期】    981015
【裁判案由】    聲明異議
【裁判全文】
臺灣臺南地方法院交通事件裁定         98年度交聲字第168號
移送機關    交通部公路總局嘉義區監理所麻豆監理站
異議人即
受處分人    張哲銘即達陞實業社
                    統一編號：.
上列異議人即受處分人因違反道路交通管理處罰條例案件，對於
交通部公路總局嘉義區監理所麻豆監理站民國98年1月23日所為
之裁決處分（處分案號：麻監裁罰字第裁75-M00000000號）聲明
異議，本院裁定如下：
    主    文
異議駁回。
    理    由
一、原處分意旨略以：異議人即受處分人張哲銘即達陞實業社（
    下稱異議人）所有車牌號碼633-TF號自用一般曳引車（子車
    車號為03-TN號），於民國97年2月28日10時40分許，行經臺
    南縣臺一線296.8公里南下路段時，經臺南縣警察局交通警
    察隊警員（下稱舉發機關）攔停測量，因測量後子車車長為
    725公分、寬235公分、高95公分、軸距506公分、內框為95
    公分（原規格車長720公分、寬235公分、高90公分、軸距
    547公分、內框為90公分），顯已變更原來規格而有「裝載
    砂石土方其專用車輛變更車廂者規定（其他未合於本項規定
    ）」之情形，經警製單舉發，因駕駛人林春興拒絕簽收強行
    離去，嗣經交通部公路總局嘉義區監理所麻豆監理站（下稱
    原處分機關）以其違規事證明確，依道路交通管理處罰條例
    第29條之1第1項（原處分誤載為第29條第1項）及違反道路
    交通管理事件統一裁罰基準及處理細則之規定，裁處罰鍰新
    臺幣（下同）8萬元等語。
二、本件聲明異議意旨略以：本件並無變更車體，請求撤銷原處
    分等語。
三、按裝載砂石、土方未依規定使用專用車輛或其專用車廂未合
    於規定或變更車廂者，處汽車所有人4萬元以上8萬元以下罰
    鍰，並當場禁止通行，道路交通管理處罰條例第29條之1第1
    項定有明文。又此條項之規定，係在規範裝載砂石、土方之
    車輛，應使用專用車輛或合乎規定之專用車廂，並不得變更
    其車廂，因此，此條項之處罰對象為裝載砂石、土方車輛之
    「汽車所有人」。
四、經查：
  (一)異議人所有之車牌號碼633-TF號自用一般曳引車（子車車號
    為03-TN號），於上揭時、地，經員警以子車變更原來規格
    而有「裝載砂石土方其專用車輛變更車廂者規定（其他未合
    於本項規定）」之情形開單舉發，並經原處分機關裁處如前
    述之裁罰等情，有臺南縣警察局97年2月28日南縣警交字第
    M00000000號舉發違反道路交通管理事件通知單及原處分機
    關98年1月23日麻監裁罰字第裁75-M00000000號裁決書各1份
    附卷可稽，亦為異議人所不否認，此部分之事實已堪認定。
  (二)次查，本院勘驗臺南縣警察局98年2月20日南縣警交字第098
    0006980號函附之採證光碟，經播放檔名「MOV0AA.MOD」之
    錄影內容，見：「警員正要量車體長度，畫面00:00:46秒時
    ，警員以捲尺量得車長為239F（英呎）；畫面00:01:11秒時
    ，警員口述係725公分；畫面00:01:21秒，播放完畢。經播
    放檔名「MOV0AB.MOD」之錄影內容，見：畫面00:01:04秒時
    ，警員以捲尺量車高為95公分；畫面00:00:37秒時，量得車
    寬為235公分；畫面00:01:35秒時，量得軸距為506公分；畫
    面00:02:23秒，播放完畢。」，有本院98年7月30日勘驗筆
    錄在卷可稽。依照舉發員警當時採證之光碟觀之，舉發單上
    所載車牌號碼633-TF號自用一般曳引車（子車車號為03-TN
    號），其子車車長為725公分、寬235公分、高95公分、軸距
    506公分、內框為95公分等內容與舉發當時實際測量所得之
    數據相符。
  (三)又證人即本件舉發員警顏崇益於97年10月22日在本院他案97
    年度交聲字第727號案件調查時到庭結證：「（本件是否你
    舉發，情形如何？〈提示舉發單並告以要旨〉）97年2月28
    日上午10時40分這件是我告發的，但當事人及證人把兩件混
    淆了，因為在97年2月19日在官田鄉○○路176線路口，也是
    同樣情形拒絕過磅，棄車。」、「（當時本件司機有無帶行
    車執照？）司機有出示駕照及子車〈板車車牌號碼03-TN 〉
    證，但未出示633-TF之行車執照。」等語（見本院97年度交
    聲字第727號卷第33頁），依證人顏崇益上開證言，足認本
    件司機雖未陪同員警實施測量，然該司機乃係棄車離去，本
    院認不能以該司機未陪同實施測量即認舉發員警所為之測量
    有誤。況本院另請臺南縣警察局白河分局再次對車牌號碼63
    3-TF號自用一般曳引車（子車車號為03-TN號）之子車實施
    測量，其測得之結果為：內框長710公分、外框長725公分、
    內框寬240公分、外框寬253公分、內框高93公分、外框高10
    0公分、軸距長515公分，有該分局98年3月11日南縣白警四
    字第0980002415號函暨照片10張附卷可參。
  (四)本院審酌車牌號碼633-TF號自用一般曳引車（子車車號為03
    -TN號）之子車之原規格為：車長720公分、寬235公分、高
    90公分、軸距547公分，有該拖車車籍查詢單在卷可稽，經
    與本件違規當時經員警測量之子車車長為725公分、寬235公
    分、高95公分、軸距506公分等數據比較，已足認本件違規
    當時之子車高及軸距與監理站登記之原規格數據有明顯差異
    ，即使與本院事後請白河分局重新測量之結果比較，就子車
    高及軸距部分，亦與監理站登記之原規格數據有明顯差異，
    因此，異議人主張其並無變更車體等語，自無可採。
  (五)又查，本件車號為03-TN號之子車車主雖為崇超企業有限公
    司，有該拖車車籍查詢單在卷可稽，然依上所述，道路交通
    管理處罰條例第29條之1第1項之規定，係在規範裝載砂石、
    土方之車輛，應使用專用車輛或合乎規定之專用車廂，並不
    得變更其車廂，因此，此條項之處罰對象為裝載砂石、土方
    車輛之「汽車所有人」，本件裝載砂石、土方之車輛乃車牌
    號碼633-TF號之自用一般曳引車，亦即違反道路交通管理處
    罰條例第29條之1第1項之規定者乃車牌號碼633-TF號自用一
    般曳引車之所有人，因此，原處分機關對車牌號碼633-TF號
    自用一般曳引車之所有人即異議人為本件裁罰，核與道路交
    通管理處罰條例第29條之1第1項之規定無違。
  (六)綜上所述，異議人所有之車牌號碼633-TF號自用一般曳引車
    ，既顯有變更子車原來規格而有「裝載砂石土方其專用車輛
    變更車廂者規定（其他未合於本項規定）」之違規行為，則
    原處分機關依據道路交通管理處罰條例第29條之1第1項及違
    反道路交通管理事件統一裁罰基準表之規定，裁處異議人罰
    鍰8萬元之處分，於法核無違誤，本件異議人之異議為無理
    由，應予駁回。
五、據上論斷，應依道路交通管理處罰條例第87條第2項、道路
    交通案件處理辦法第19條，裁定如主文。
中    華    民    國    98    年    10    月    15    日
                      交通法庭  法  官  張家瑛
以上正本證明與原本無異。
如不服本裁定，應於收受送達後5日內向本院提出抗告狀。（應
附繕本）
                                書記官  李淑惠
中    華    民    國    98    年    10    月    19    日


司法院資訊處製作；財團法人民間司法改革基金會備份。
